臺灣臺南地方法院民事判決
110年度智字第5號
原      告  吳品澐  
被      告  施雅麗  


訴訟代理人  施湘綺  
上列當事人間請求侵權行為損害賠償事件，本院於民國110年10
月8日言詞辯論終結，判決如下：
    主    文
被告應給付原告新臺幣肆萬元，及自民國110年9月14日起至清償
日止，按週年利率百分之5計算之利息。
原告其餘之訴駁回。
訴訟費用新臺幣貳仟壹佰元，由被告負擔新臺幣肆佰貳拾元，餘
由原告負擔。
本判決原告勝訴部分，得假執行。但被告如以新臺幣肆萬元為原
告預供擔保後，得免為假執行。 
原告其餘假執行之聲請駁回。 
    事實及理由
一、原告主張：原告為從事模特兒工作之人，先前曾於民國109
　　年3月10日、15日日、4月18日及6月9日將如本院卷第29-35
　　頁所示之4張原告人像攝影作品（下稱系爭4張照片）上傳至
　　原告IG，被告卻在未經原告同意下，於109年6月17日盜用系
　　爭4張照片，並重製、公開傳輸至被告IG上，且以此作為被
　　告經營之7Color工作室招攬生意之用，復未註記出處，經原
　　告於110年8月13日觀看被告IG時發現上情。被告此舉業已嚴
　　重侵害原告之肖像權及著作權，且情節重大，將使不知情之
　　人誤認原告有為被告經營之7Color工作室代言。被告雖提出
　　LINE對話截圖主張有經原告同意，惟並無法自對話內容中看
　　出原告同意分享的是系爭4張照片，且原告於對話中僅同意
　　分享照片，並未同意被告自行將照片重製及用於商業廣告，
　　原告並不知悉被告所謂的分享是指這樣的方式。為此，依據
　　民法第184條第1項前段、第195條第1項規定，請求精神慰撫
　　金新臺幣（下同）5萬元，另依著作權法第88條第1、4項規
    定，請求被告賠償15萬元，合計共20萬元。並聲明：㈠被告
    應給付原告20萬元，及自起訴狀繕本送達翌日起至清償日止
    ，按週年利率百分之5計算之利息。㈡願供擔保，請准宣告假
    執行。
二、被告則以：
　㈠被告曾於109年5月31日以LINE詢問原告是否可以分享原告照
　　片，原告表示可以，並表示另一張給原圖等語，足認原告當
　　時已同意被告使用其照片，被告行為自不具違法性，且主觀
    上亦無侵害原告肖像權之故意過失。
　㈡被告僅係基於分享美好、優質之原告IG帳號照片，及為原告
　　廣告行銷之目的，而於自己IG帳號中分享原告照片，就系爭
　　4張照片之使用顯非基於惡意侵權之目的，使用次數及態樣
　　亦非重大，難認有情節重大之情形。原告依侵權行為之規定
　　，請求賠償5萬元慰撫金當屬過高而不足採。
　㈢又觀之系爭4張照片，可知應係他人專業攝影之結果，惟原
　　告是否當然就系爭4張照片享有著作權，顯非無疑。況系爭4
　　張照片已張貼於原告IG帳號，原告IG帳號設定為公開不特定
    多數人得共見共聞，不論有無加入原告IG而成為原告好友之
　　人均得自由瀏覽及分享轉貼原告IG貼文之内容及照片，是被
　　告將系爭4張照片張貼在被告IG帳號中應屬合理使用，依常
　　情而論，亦無將原告與被告工作室間產生錯誤連結或認識之
　　可能，原告不僅未因此受害，反而係獲有知名度增長等潛在
　　利益，被告亦未因使用系爭照片而直接獲得財產上利益。是
　　縱被告有侵害原告著作權之情事，原告尚未釋明如何不易證
　　明其實際損害額之理由，被告情節亦非重大，故原告據此請
　　求15萬元之賠償金額實屬過高，當不應准許。
　㈣並聲明：⒈原告之訴及假執行之聲請均駁回。⒉如受不利之判
    決，願供擔保請准宣告免為假執行。
三、兩造不爭執事項：
　㈠原告為從事模特兒工作之人，經營之IG帳號為「＿butter777＿
    」。
　㈡被告於其IG（即原證2、本院卷第25、27頁）上所張貼的4張
　　照片，分別為原告於109年3月10日、15日、4月18日、6月9
　　日在其個人IG上所張貼如原證3之系爭4張照片。
  ㈢原告不爭執被告在109年5月31日曾有以LINE詢問原告是否可
　　以分享原告如被證1中現在已經無法顯示之2組照片内容，原
　　告回覆稱「可以啊，另一張我給原圖」等語。
四、得心證之理由：
  ㈠原告主張被告侵害肖像權部分：
　　⒈按因故意或過失，不法侵害他人之權利者，負損害賠償責
　　　任；不法侵害他人之身體、健康、名譽、自由、信用、隱
　　　私、貞操，或不法侵害其他人格法益而情節重大者，被害
　　　人雖非財產上之損害，亦得請求賠償相當之金額，民法第
　　　184條第1項前段及第195條第1項分別定有明文。復按肖像
　　　為個人形象及個性之表現，屬重要人格法益之一種，是民
　　　法第195條第1項「其他人格法益」應包括肖像權在內。又
　　　肖像權係個人對其肖像是否製作、使用、公開之自主權利
　　　，如未經他人同意，擅自使用他人照片進行修改，而對於
　　　肖像權人選擇對外呈現之形象產生不良影響，自構成對肖
　　　像權之侵害。次按人格權侵害責任之成立以「不法」為要
　　　件；而不法性之認定，採法益衡量原則，就被侵害之法益
　　　、加害人之權利及社會公益，依比例原則而為判斷；倘衡
　　　量之結果對加害人之行為不足正當化，其侵害即具有不法
　　　性（最高法院103年度台上字第1611號判決要旨參照）。
　　⒉原告主張被告於被告IG上所貼的四張照片，分別為原告於
　　　109年3月10日、15日、4月18日、6月9日在原告個人IG上
　　　所張貼之系爭4張照片等情，業據提出被告IG截圖及原告I
　　　G截圖為證（本院卷第25-35頁），且為兩造所不爭執（不
　　　爭執事項㈡），此部分事實堪可認定。
　　⒊至被告辯稱其曾於109年5月31日以LINE詢問原告是否可以
　　　分享原告照片，經原告表示可以，且表示另一張給原圖，
　　　足認原告已同意被告使用其照片，被告行為自不具違法性
      等語，固據提出兩造之對話紀錄為證（本院卷第77頁）；
　　　惟查，本院審酌上開對話紀錄，因被告向原告詢問可否分
      享之照片內容檔案已因逾期無法顯示，並無法證明原告曾
      同意被告使用系爭4張照片，且被告未能提出其他證據證
　　　明原告同意其使用系爭4張照片，自難認原告業已同意被
　　　告使用系爭4張照片。此外，被告在109年5月31日以LINE
　　　詢問原告「是否可以分享」時，並非表達詢問原告可否使
　　　用於其商業用途之IG上，更難認原告同意被告使用系爭4
　　　張照片於被告IG上，是被告此部分之辯詞，要難採憑。
　　⒋被告另辯稱系爭4張照片已張貼於原告IG帳號，原告IG帳號
      設定為公開不特定多數人得共見共聞，不論有無加入原告
      IG而成為原告好友之人均得自由瀏覽及分享轉貼原告IG
　　　貼文之内容及照片，並無侵害原告之肖像權等語；惟查，
　　　被告乃未經原告同意，即自行將系爭4張照片拼接為一張
　　　圖片，並於圖片中間加註「7COLOR」、「2020形象設計」
　　　、「AI智慧劍眉」、「seven color」等文字，發文內容
　　　並有「歐美女神的眉型指定款>#開運招好人緣流星霧眉」
　　　、「#設計款厲害的流星眉做什麼造型都能詮釋【AI智慧
　　　創眉術】結合了市面上所有的飄眉。雕眉。暈眉。染眉。
　　　絹眉。刷眉。霧眉的技術...依照客人的眉量、毛流和客
　　　人的臉型及眼型來設計..用最專業的角度創造出適合每個
　　　人的眉毛...半永久眉上妝飾 暈。染。刷。霧眉。讓你美
　　　的很自然」等語，足認被告將系爭4張照片貼在其IG上之
　　　行為，顯係商業廣告之用，而非單純分享轉貼之行為。再
　　　參酌原告IG帳號有2萬餘名粉絲追蹤，介紹欄中標明可邀
　　　約原告進行平面拍攝、模特工作，被告發文內容係在廣告
　　　宣傳創眉，易使他人誤認原告為7COLOR代言，應認被告侵
　　　害原告肖像權之情節重大，是被告此部分之抗辯，要難採
　　　取。
　　⒌按不法侵害他人之人格權，被害人受有非財產上損害，請
　　　求加害人賠償相當金額之慰撫金時，法院對於慰撫金之量
　　　定，應斟酌實際加害情形、所造成之影響、被害人痛苦之
　　　程度、兩造之身分地位、經濟情形及其他各種狀況，以核
　　　定相當之數額（最高法院47年台上字第1221號、51年台上
　　　字第223號判決意旨參照）。爰審酌被告於109年6月17日
　　　將原告系爭4張照片拼接為一張圖片，公開傳輸至被告IG
　　　上，原告於110年7、8月向被告反應後，被告即關閉帳號
　　　為「7csevencolor」的IG帳號，而未繼續使用，並兼衡兩
　　　造於108至109年度財產所得調件明細表所示之所得及財產
　　　之經濟狀況，暨其二人身分地位等一切情狀，認原告依民
　　　法第184條第1項前段及第195條第1項之規定，請求被告賠
　　　償之精神慰撫金以4萬元為適當，逾此範圍之請求，尚難
　　　准許。
　㈡原告主張被告侵害著作權部分：
　　⒈按著作人於著作完成時享有著作權。但本法另有規定者，
　　　從其規定；受雇人於職務上完成之著作，以該受雇人為著
　　　作人。但契約約定以雇用人為著作人者，從其約定；依前
　　　項規定，以受雇人為著作人者，其著作財產權歸雇用人享
  　　有。但契約約定其著作財產權歸受雇人享有者，從其約定
　　　。著作權法第10條第1項、第12條第1、2項分別定有明文
　　　。次按攝影著作為著作權法所指著作，著作權法第5條第1
　　　項第5款亦定有明文。又本款之攝影著作，係指由主題之
　　　選擇，光影之處理、修飾、組合或其他藝術上之賦形方法
　　　，以攝影機產生之著作。
　　⒉觀諸系爭4張照片，其主題之選擇，光影之處理、修飾、
　　　組合或其他藝術上之賦形方法，均具有相當之專業性，應
　　　係他人專業攝影之結果，而非原告單純以手機自拍所得，
  　　因此，系爭4張照片縱為原告雇用他人所攝，依前揭條文
　　　規定，該些照片之著作人亦為受雇人，著作財產權歸雇用
　　　人享有。此外，原告復未提出其他證據證明其為系爭4張
  　　片之著作權人，尚難認原告就系爭4張照片享有著作權，
　　　則原告主張被告使用系爭4張照片侵害原告之著作權，並
　　　依著作權法第88條第1、4項之規定，請求被告賠償15萬元
　　　元，於法無據，不應准許。
五、綜上所述，原告依侵權行為損害賠償之規定，請求被告給付
　　4萬元，及自起訴狀繕本送達翌日即110年9月14日起（本院
  　卷第59頁）至清償日止，按週年利率百分之5計算之利息，
　　為有理由，應予准許；逾此金額之請求，則屬無據，應予駁
　　回。
六、本件訴訟費用為原告繳納之第一審裁判費2,100元，爰依兩
　　造勝敗之比例，按民事訴訟法第87條第1項之規定，職權確
　　定如主文第3項所示。
七、本判決原告勝訴部分，係命被告給付金額未逾50萬元所為之
　　判決，爰依民事訴訟法第389條第1項第5款規定，依職權宣
　　告假執行，並依同法第392條第2項規定，依被告聲請宣告被
　　告得預供擔保，免為假執行；至於原告敗訴部分，其假執行
　　之聲請已因訴之駁回而失所附麗，應併予駁回。
八、本件為判決基礎之事證已臻明確，兩造其餘主張陳述及攻擊
　　防禦方法，經本院審酌後，認與判決結果無影響，爰不予一
　　一論述，併此敘明。
九、訴訟費用負擔之依據：民事訴訟法第79條。　　　
中　　華　　民　　國　　110 　年　　10　　月　　29　　日
                    民事第四庭  法  官  張家瑛
以上正本係照原本作成。
如不服本判決，應於判決送達後20日內向本院提出上訴狀。如委
任律師提起上訴者，應一併繳納上訴審裁判費。
中　　華　　民　　國　　110 　年　　11　　月　　2 　　日
　　　　　　　　　　            書記官  周玉茹